臺灣臺中地方法院刑事判決　　　　　　　　　　　　九十三年度訴字第一四六五號
　　公　訴　人　臺灣臺中地方法院檢察署檢察官
　　被　　　告　丙○○
右列被告因洗錢防制法案件，經檢察官提起公訴（九十三年度偵字第六六一四號），
嗣經本院合議庭裁定由受命法官獨任進行簡式審判程序，本院判決如左：
    主  文
丙○○幫助常業詐欺，累犯，處有期徒刑捌月。
    事  實
一、丙○○前於民國八十六年間因竊盜案件，經臺灣彰化地方法院判處有期徒刑七月
    ，緩刑三年，復於八十七年間因竊盜案件，由臺灣彰化地方法院判處有期徒刑十
    月，嗣上訴後經臺灣高等法院臺中分院駁回上訴確定，並撤銷前開緩刑，於八十
    八年六月十八日入監接續執行前開兩案，又於八十八年間因毒品案件，經臺灣彰
    化地方法院判處有期徒刑四月，與前開兩案接續執行，甫於九十年七月二十三日
    因保護管束期滿執行完畢。詎仍不知悔改，因缺錢花用，於預見其出售金融機構
    帳戶及提款卡予詐欺集團使用，顯可預見詐欺集團可能以該收購之帳戶，遂行詐
    騙他人財物之犯行，竟基於幫助詐欺集團常業詐欺取財之不確定犯罪之故意，容
    認詐欺集團使用其帳戶，以遂行詐騙他人財物為常業之犯行，而於九十一年七月
    十六日下午四時許，至合作金庫銀行嘉義分行開立0000000000000
    號存款帳戶，俟辦好開戶手續，立即於前開銀行門口，將該帳戶之存摺、印章及
    提款卡，以新臺幣（下同）一千元之代價，出售予真實姓名年籍不詳綽號「阿志
    」之成年男子所屬之詐欺集團使用。嗣該詐欺集團竟基於意圖為自己不法所有之
    常業犯意，於九十一年七月間，以傳播公司名義在報紙上刊登求職廣告，誘使欲
    應徵求職之不特定人打電話前來詢問，適有乙○○、甲○○等人來電詢問，該詐
    騙集團成員即利用乙○○、甲○○等人不諳操作提款機之機會，先向渠等佯稱公
    司會以轉帳方式將員工薪資匯入，如要應徵，需提供金融機構帳號，並要求渠等
    持提款卡至提款機，依其指示操作以便公司將薪資轉入，使乙○○、甲○○陷於
    錯誤，誤信該公司確要轉帳薪資，乃分別於同年七月二十四日及七月二十五日至
    提款機依指示操作，隨即遭轉帳如附表所示之金額至丙○○前開帳戶內，該詐欺
    集團成員旋即領該帳戶內之款項，並恃此為生。嗣乙○○、甲○○發覺有異方知
    受騙，遂報警處理，始查悉上情。
二、案經乙○○、甲○○訴請臺中縣警察局報請臺灣臺中地方法院檢察署檢察官偵查
    起訴。
    理  由
一、右揭犯罪事實，業據被告丙○○坦承不諱，核與被害人乙○○、甲○○指述之情
    節相符，並有郵政儲戶交易明細表、報紙廣告、存摺明細影本、合作金庫銀行客
    戶未登摺交易資料查詢單、印證卡、新開戶建檔登錄單在卷足憑（見九十一年度
    偵字第一八一○三號偵查卷(一)第六四、六五、一五一、一五二頁；九十三年度偵
    字第六六一四號偵查卷第十六至二○頁），被告之自白與事實相符，足堪採信。
二、按刑法上之故意，以行為人對於構成犯罪之事實，包括犯罪客體、行為、結果等
    均有具體確定認識，並有意使其發生者為確定故意，而行為人對於構成犯罪之事
    實，雖無具體確定認識，然已預見其發生，而其發生不違背其本意者，則為不確
    定故意。又按刑法上所謂「常業」，指反覆以同種類行為為目的之社會活動之職
    業性犯罪而言，至於犯罪所得之多寡，是否恃此犯罪為唯一之謀生職業，則非所
    問，縱令兼有其他職業，仍無礙於該常業犯罪之成立（最高法院八十五年度臺上
    字第五一０號判例參照）。再現行刑法關於正犯、從犯之區別，係以其主觀之犯
    意及客觀之犯行為標準，凡以自己犯罪之意思而參與犯罪，無論其所參與者是否
    犯罪構成要件之行為，皆為正犯，其以幫助他人犯罪之意思而參與犯罪，其所參
    與者，苟係犯罪構成要件之行為，亦為正犯，必以幫助他人犯罪之意思而參與犯
    罪，其所參與者又為犯罪構成要件以外之行為，始為從犯（最高法院二十五年度
    上字第二二五三號判例參照）。又金融帳戶為個人理財之工具，目前申請開設金
    融帳戶並無任何特殊之限制，一般民眾皆可以自由申請開戶，並得同時在不同金
    融機構申請多數存款帳戶使用，而提款作業亦甚為簡便，乃眾所週知之事實。依
    一般人之社會生活經驗，倘係合法收入，本可自行向金融行庫開戶使用或自行前
    往提領，而無向他人購買帳戶或支付鉅額傭金請他人代為提領之必要。苟見陌生
    人不以自己名義申請開戶，反向他人收購金融機構帳戶使用，或交付眾多他人存
    摺、提款卡，指示別人前去提款，衡情應能懷疑收購帳戶或指示提款之人，係欲
    藉此逃避檢警查緝之情無疑。
三、承上，前開詐欺集團既以傳播公司名義在報紙上刊登求職廣告，詐欺乙○○、甲○○等人，每次詐騙金額又多達數萬、數十萬元，其中參與詐欺行為之人數眾多
    、金額亦鉅、且係向不特定人為詐欺行為，顯係甚具規模之詐欺集團，並恃詐欺
    所得維生無疑，故被告出售前開帳戶供詐欺集團使用，顯見被告對前開帳戶可能
    會被利用作犯罪工具，有所預見，既對前開犯罪構成事實，預見其發生而其發生
    並不違背其本意，依刑法第十三條第二項之規定，亦應以故意論，且被告顯係以
    幫助他人犯罪之意思而參與前開常業詐欺犯罪，其所參與者僅係提供前開存摺等
    資料，亦即參與犯罪構成要件以外之行為，依前開說明，應為常業詐欺之幫助犯
    。本件事證明確，被告之犯行，堪以認定。
四、核被告所為，係犯刑法第三十條第一項、第三百四十條之常業詐欺罪之幫助犯。
    被告幫助他人犯常業詐欺，係從犯，應依刑法第三十條第二項之規定，減輕其刑
    。又被告前於八十六年間因竊盜案件，經臺灣彰化地方法院判處有期徒刑七月，
    緩刑三年，復於八十七年間因竊盜案件，由臺灣彰化地方法院判處有期徒刑十月
    ，嗣上訴後經臺灣高等法院臺中分院駁回上訴確定，並撤銷前開緩刑，於八十八
    年六月十八日入監接續執行前開兩案，又於八十八年間因毒品案件，經臺灣彰化
    地方法院判處有期徒刑四月，與前開兩案接續執行，甫於九十年七月二十三日因
    保護管束期滿執行完畢，有臺灣臺中地方法院檢察署刑案資料查註紀錄表及臺灣
    高等法院被告全國前案紀錄表在卷可按，其於有期徒刑執行完畢後，五年以內再
    犯本件有期徒刑以上之罪，為累犯，應依刑法第四十七條規定加重其刑，並依法
    先加重其刑後減輕之。爰審酌被告年輕力壯，竟不思以正當手段獲取財物之犯罪
    動機、目的、出售所有帳戶供犯罪使用，嚴重破壞犯罪查緝工作、影響社會治安
    及金融秩序、惟被告犯後已坦承犯行，態度尚稱良好等一切情狀，量處如主文所
    示之刑，以資懲儆。
五、另查洗錢行為係指行為人為掩飾或隱匿自己或他人重大犯罪所得財物或財產上之
    利益（洗錢防制法第二條第一款），或行為人收受、搬運、寄藏、故買或牙保他
    人因重大犯罪所得財物或財產上之利益（同法第二條第二款）。按洗錢防制法之
    制定，旨在規範特定重大犯罪（詳見該法第三條）不法所得之資金或財產，藉由
    洗錢行為，諸如經由各種金融機關或其他交易管道，轉換成為合法來源之資金或
    財產，以切斷資金與當初犯罪行為之關連性，俾便於隱匿其犯罪行為或該資金不
    法來源或本質，以逃避追訴、處罰。該法之制定背景，主要係針對預防鉅額贓款
    ，經由洗錢行為轉變為合法來源，造成資金流向之中斷，使偵查機關無法藉由資
    金之流向，追查不法前行為之犯罪行為人。是否另成立洗錢防制法第九條第一項
    之洗錢罪，依同法第一條、第二條第一款之規定，應以行為人是否有為逃避或妨
    礙其所犯重大犯罪之追查或處罰，而另有掩飾或隱匿自己犯罪所得之財物之洗錢
    行為為必要，亦即行為人須有為逃避或妨礙其所犯重大犯罪之追查或處罰而掩飾
    或隱匿其犯罪所得財物之犯意（洗錢之犯意），並有為逃避或妨礙其所犯重大犯
    罪之追查或處罰而有掩飾或隱匿之行為（洗錢之行為），始克相當（最高法院九
    十二年度臺上字第三六三九號、九十一年臺上字第四九五六號判決參照）。被告
    於本案中既係出售其所有之金融機構帳戶，供前開詐欺集團使用，以使被害人將
    受騙金額入帳，其有幫助詐欺犯罪之行為固可認定，惟除此之外，被告並未於詐
    欺行為完成後，另有何為使自己或他人逃避追訴或處罰，進而更為掩飾或隱匿犯
    罪所得財物或財產上利益之犯意及行為，其單純提供帳戶供被害人匯款入帳之行
    為，亦不足以將前開詐欺所得，轉換成為合法來源之資金或財產，以切斷資金與
    當初犯罪行為之關連性，而達隱匿犯罪行為之目的甚明，職是，自難遽論被告構
    成洗錢防制法第九條第二項之洗錢犯行，附此敘明。
據上論斷，應依刑事訴訟法第二百七十三條之一第一項、第二百九十九條第一項前段
，刑法第十一條前段、第三百四十條、第三十條、第四十七條，罰金罰鍰提高標準條
例第一條前段，判決如主文。
中      華      民      國      九十三    年      七    月    二十三    日
                                臺灣臺中地方法院刑事第十一庭
                                    法  官  蔡  美  華
右正本證明與原本無異。
如不服本判決，應於判決送達後十日內向本院提出上訴狀，上訴於臺灣高等法院臺中
分院( 須附繕本 )。
                                    書記官
中      華      民      國      九十三    年      七    月    二十三    日
【附錄本案論罪科刑法條全文】
刑法第三百三十九條第一項：
意圖為自己或第三人不法之所有，以詐術使人將本人或第三人之物交付者，處五年以
下有期徒刑、拘役或科或併科一千元以下罰金。
刑法第三百四十條：
以犯第三百三十九條之罪為常業者，處一年以上七年以下有期徒刑，得併科五萬元以
下罰金。
附表
┌───┬─────────┬────────────────┐
│被害人│匯  款  時  間    │轉入被告帳戶次數及金額（新台幣）│
├───┼─────────┼────────────────┤
│乙○○│九十一年七月二十四│轉帳入被告帳戶三次，第一、二    │
│      │日                │次均六○六○元，第三次五五一    │
│      │（登摺時間為七月  │二三元，共六七二四三元          │
│      │二十五日）        │                                │
│      │                  │                                │
├───┼─────────┼────────────────┤
│甲○○│九十一年七月二十五│轉帳入被告帳戶兩次，每次均為    │
│      │日                │九九九八二元，共一九九九六四    │
│      │（登摺時間為七    │元                              │
│      │月二十六日）      │                                │
│      │                  │                                │
└───┴─────────┴────────────────┘
